最　高　行　政　法　院　裁　定
　　　　　　　　　　　　　　　　　　 96年度裁字第00823號
抗　告　人　甲○○
相　對　人　臺北市士林區劍潭國民小學
代　表　人　乙○○　　　　送達.
上列抗告人因與相對人間考績事件，對於中華民國95年8月21日
臺北高等行政法院95年度訴字第892號裁定提起抗告，本院裁定
如下︰
　　主  文
抗告駁回。
抗告訴訟費用由抗告人負擔。
　　理  由
一、按抗告法院認抗告為不合法或無理由者，應為駁回抗告之裁
    定。
二、本件抗告意旨略謂：抗告人92學年度考績考核過程，未予抗
    告人陳述意見之機會，違反正當程序原則，應屬無效。原審
    法院只論及抗告人92學年度成績考核問題，未審理校長張榮
    顯、主任王正通及臺北市政府所須負之行政責任、刑事責任
    及民事賠償責任，顯然不公，並屬違法等語，爰請求廢棄原
    裁定。
三、原裁定以：查有關教師與學校間之關係，參照司法院釋字第
    462號（原裁定誤載為426號）解釋「各大學校、院、系（所
    ）教師評審委員會關於教師升等評審之權限，係屬法律在特
    定範圍內授予公權力之行使，其對教師升等通過與否之決定
    ，與教育部學術審議委員會對教師升等資格所為之最後審定
    ，於教師之資格等身分上之權益有重大影響，均應為訴願法
    及行政訴訟法上之行政處分。」、第243號解釋「中央或地
    方機關依公務人員考績法或相關法規之規定，對公務員所為
    之免職處分，直接影響其憲法所保障之服公職權利，受處分
    之公務員自得行使憲法第16條訴願及訴訟之權。．．．至公
    務人員考績法之記大過處分，並未改變公務員之身分關係，
    不直接影響人民服公職之權利，上開各判例不許其以訴訟請
    求救濟，與憲法尚無牴觸」意旨，雖教師非公務人員服務法
    所稱之公務人員，惟教師之保障範圍，與公務人員應無軒輊
    。而關於公務人員職務之保障，依司法院釋字第187、201、
    243、298號解釋意旨，公務人員得對之依行政訴訟程序提起
    救濟之權益者為：一、改變身分如免職等；二、對於公法上
    財產之請求權受到影響者；三、對於公務人員有重大影響之
    懲戒處分；至於公務人員考績法之記大過處分，或其他工作
    條件及管理必要之處分，則不許提起行政訴訟。是以教師除
    經免職或審定其資格等重大事項，應認為與教師之身分上權
    益有重大影響，而可視為行政處分外，其他關於單純之管理
    措施事項，均應視為僅係內部行為，而非對外發生法律效果
    之行政處分。準此，學校對於教師之行政決定行為，須對於
    教師之資格等身分上之權益，發生重大影響之效果，始得對
    之提起行政訴訟。本件抗告人前任教於相對人學校，因對相
    對人所為92學年度成績考核核定不服，提起申訴、再申訴及
    本件行政訴訟。矧學校對教師之成績考核，乃屬工作之管理
    ，尚非對教師之身分、財產權或其他重大權益之行政處分，
    抗告人自不得再行訴訟程序尋求救濟，其對再申訴決定復行
    提起本件行政訴訟，顯非合法，因而駁回抗告人於原審之起
    訴。
四、本院查：(一)按憲法第16條所謂人民有訴願及訴訟之權，乃指
    人民於其權益受侵害時，有提起訴願或訴訟之權利，受理訴
    願機關或受理訴訟法院亦有依法審查決定或裁判之義務而言
    。此項權利，因其具有公務員身分而有所差別。蓋公務人員
    與國家間具有特別權力關係，因該特別權力關係所生之公法
    爭議，得否提起行政訴訟，依司法院歷次相關解釋及本院相
    關判決（參照司法院釋字第187號、201號、243號、266號、
    298號、312號、323號、338號解釋及本院85年度判字第1036
    號判決）均認為，須足以改變公務員身分關係，或於公務員
    權利有重大影響之處分，或基於公務員身分所產生之公法上
    財產上請求權，始可依公務人員保障法所定復審程序請求救
    濟，並提起行政爭訟。若未改變公務員身分之記大過、記過
    處分、考績評定、機關內部所發之職務命令或所提供之福利
    措施，為公務人員保障法第77條第1項所指之管理措施或工
    作條件之處置，僅得依公務人員保障法所定申訴、再申訴程
    序尋求救濟，不得提起行政訴訟。本件抗告人原任教於相對
    人學校，其92學年度成績考核，經相對人92學年度成績考核
    委員會於民國（下同）93年7月14日決議審查通過抗告人因
    請事假5日、病假28日、延長病假142日，致考列為公立學校
    教職員成績考核辦法第4條第1項第3款，並經臺北市政府教
    育局於93年9月21日以北市教人字第09336553000號函核定在
    案。抗告人不服，提起申訴，經臺北市教師申訴評議委員會
    於94年2月25日第22次會議評議決定「申訴有理由。臺北市
    士林區劍潭國民小學將申訴人92學年度成績考核為第4條第1
    項第3款之決定不予維持，該校應依本評議書之意旨，重新
    考核申訴人92學年度服務成績。」相對人不服，提起再申訴
    ，經教育部中央教師申訴評議委員會於95年2月13日第7屆第
    49次會議評議決定「再申訴有理由。臺北市教師申訴評議委
    員會原評議決定，不予維持；原措施學校就原申訴人所為92
    學年度成績考核，仍予維持。」抗告人對再申訴決定不服，
    提起行政訴訟，經原審法院以不備起訴要件，依行政訴訟法
    第107條第1項第10款裁定駁回，揆諸首開解釋及判決意旨，
    並無不合。(二)綜上所述，原裁定駁回抗告人之訴，並無違誤
    。抗告人徒執己見，請求廢棄，非有理由，應予駁回。又本
    件抗告人對於再申訴決定，提起行政訴訟既非合法，則其所
    為實體上之爭執，自無審究之必要；另抗告人於原審訴訟狀
    所列被告該運動會之主辦單位、臺北市政府均非本件原裁定
    所列當事人，非本院審理本件抗告程序之範圍，應屬原審是
    否漏未裁判之問題，附此明。
五、依行政訴訟法第104條、民事訴訟法第95條、第78條，裁定
    如主文。
中　　華　　民　　國　　96　　年　　4　　 月　　19　　日
                  第三庭審判長法  官　劉　鑫　楨
                              法  官  陳　秀　美
                              法  官　梁　松　雄
                              法  官　劉　介　中
                              法  官　戴　見　草
以  上  正  本  證  明  與  原  本  無  異
中　　華　　民　　國　　96　　年　　4　　 月　　20　　日
　　　　　　　　　　　　　　　書記官　王　史　民
